【裁判字號】    96,訴,3125
【裁判日期】    970508
【裁判案由】    營業稅
【裁判全文】
臺北高等行政法院判決
                                     96年度訴字第03125號
                              .
原      告  充泰有限公司
代  表  人  甲○○董事）住臺.
                            8.
訴訟代理人  孫冬生律師
被      告  財政部臺北市國稅局
代  表  人  凌忠嫄（局長）住同上
訴訟代理人  乙○○
上列當事人間因營業稅事件，原告不服財政部中華民國96年7 月
19日台財訴字第09600258340 號訴願決定（案號：第00000000號
），提起行政訴訟。本院判決如下：
    主  文
原告之訴駁回。
訴訟費用由原告負擔。
    事  實
一、事實概要：
    原告於民國（下同）91年7 月至91年10月間進貨，取具虛設
    行號禾訓實業有限公司（下稱禾訓公司）開立之統一發票銷
    售額合計新臺幣（下同）5,223,100 元，營業稅額261,155
    元，作為進項憑證申報扣抵銷項稅額，經法務部調查局南部
    地區機動工作組查獲，通報被告核定補徵營業稅額261,155
    元外，並按所漏稅額261,155 元處5 倍罰鍰1,305,700 元（
    計至百元止）。原告不服，申請復查，經被告改依財政部96
    年3 月28日台財稅字第09604513740 號函釋發布修正之「稅
    務違章案件裁罰金額或倍數參考表」，納稅義務人有進貨事
    實，取得虛設行號所開立之憑證申報扣抵者，按所漏稅額處
    3 倍罰鍰計783,400 元（計至百元止），即獲准追減罰鍰52
    2,300 元，以96年4 月14日財北國稅法一字第0960223146號
    復查決定書（下稱原處分）：「追減罰鍰522,300 元，其餘
    復查駁回。」原告仍不服，提起訴願遭駁回後，遂提起本件
    行政訴訟。
二、兩造聲明：
  (一)原告聲明：
    1.訴願決定及原處分不利於原告部分均撤銷。
    2.訴訟費用由被告負擔。
  (二)被告聲明：
    1.駁回原告之訴。
    2.訴訟費用由原告負擔。
三、兩造之爭點：
  (一)原告主張：
    1.按一般買賣行為，均係由買主選定貨物後，由賣方將貨物
      連同統一發票一併交與買方，然後買方則將貨款付與賣方
      。原告經由張美華之介紹，言稱禾訓公司有一批電器零件
      出售，因該批貨物屬於原告出口業務項目範圍內，故在議
      定價款後即由禾訓公司分批以小貨車將貨物送至原告，經
      原告點收後，禾訓公司將貨物連同統一發票交與原告，而
      原告則於數日後，付款與張美華代收轉交禾訓公司。
    2.禾訓公司設在高雄，其內部作業情形原告無從知悉，惟該
      公司既將貨物送交原告，而所開統一發票之名稱及數量與
      所送貨物亦均相符，又其統一發票亦係購自稅捐機關之合
      法憑證，原告自不可能懷疑其有虛設行號之情事，禾訓公
      司以係虛設行號，其又何以有貨物送交原告，原告以現金
      購買貨物，且取得合法之統一發票，自無不當。對被告之
      處分自難甘服。
  (二)被告主張：
    1.補徵營業稅部分：
      (1)依加值型及非加值型營業稅法第19條第1 項第1 款規定
        ：「營業人左列進項稅額，不得扣抵銷項稅額：一、購
        進之貨物或勞務未依規定取得並保存第33條所列之憑證
        者。」次依加值型及非加值型營業稅法施行細則第52條
        第1 項規定：「本法第51條第5 款所定虛報進項稅額，
        包括依本法規定不得扣抵之進項稅額、無進貨事實及偽
        造憑證之進項稅額而申報退抵稅額者。」及財政部83年
        7 月9 日台財稅字第831601371 號函釋：「…（一）取
        得虛設行號發票申報扣抵之案件：…2.有進貨事實者：
        …(2)因虛設行號係專以出售統一發票牟取不法利益為業
        ，並無銷貨事實，故取得虛設行號發票之營業人，自亦
        無向該虛設行號進貨並支付進項稅額之事實，除該營業
        人能證明確有支付進項稅額予實際銷貨之營業人，並經
        稽徵機關查明該稅額已依法報繳者，應依營業稅法第19
        條第1 項第1 款規定，就其取得不得扣抵憑證扣抵銷項
        稅額部分，追補稅款，不再處漏稅罰外，其虛報進項稅
        額，已構成逃漏稅，應依營業稅法第51條第5 款規定補
        稅並處罰。…」及財政部95年5 月23日台財稅字第0950
        4535500 號函釋：「一、稽徵機關查核營業人取得涉嫌
        虛設行號涉案期間開立之統一發票申報扣抵銷項稅額案
        件，仍應就交易雙方之進、銷貨情形覈實查核，不得逕
        按本部83年7 月9 日台財稅第831601371 號函辦理，如
        無法查明營業人確無向其進貨，且該涉嫌虛設行號已依
        規定按期申報進、銷項資料，並按其應納稅額繳納者，
        應免予補稅處罰。二、本令發布日前之未確定案件，稽
        徵機關應儘速再予查核，依上開規定辦理。」
      (2)原告於91年7 月至91年10月間進貨，取具虛設行號禾訓
        公司開立之統一發票21紙，銷售額合計5,223,100 元，
        營業稅額261,155 元，作為進項憑證申報扣抵銷項稅額
        ，違反前揭法條規定；其違章事實有專案申請調檔統一
        發票查核清單、法務部調查局南部地區機動工作組94年
        5 月19日調南機防字第09476204581 號刑事案件移送書
        、被告94年7 月6 日財北國稅審三字第0940258120號調
        查函及禾訓公司91年度進項來源明細等影本可稽，其違
        章事證明確，洵堪認定。原告不服，訴願理由略謂：按
        一般買賣行為，均係由買主選定貨物後，由賣方將貨物
        連同統一發票一併交與買方，然後買方將貨款付與賣方
        。以本案而言，原告經由張美華之介紹，稱禾訓公司有
        一批電器零件出售，因該批貨物屬於原告出口業務項目
        範圍，故在議定價款後即由禾訓公司分批以小貨車將貨
        物送至原告，經原告點收後，禾訓公司將貨物連同統一
        發票交與原告，而原告則於數日後，付款與張美華代收
        轉交禾訓公司。查禾訓公司設在高雄，其內部作業情形
        原告無從知悉，其統一發票亦係購自稅捐機關之合法憑
        證，原告自不可能懷疑其有虛設行號之情事，被告未加
        詳查，遽對原告予以處分，原告自難甘服，請求將原核
        定及原處分均撤銷等語，經財政部審酌其事實，訴願決
        定予以駁回，揆諸首揭法條規定，並無不合。
      (3)禾訓公司登記負責人李和勳涉嫌幫助他人逃漏稅，業經
        法務部調查局南部地區機動工作組94年5 月19日調南機
        防字第09476204581 號刑事案件移送書（業經移送臺灣
        高雄地方法院檢察署偵辦）載明：李和勳為禾訓公司登
        記負責人，自89年6 月至92年5 月間無進貨事實，虛開
        統一發票以幫助他人逃漏稅捐，另張美華為誼昌電器有
        限公司（下稱誼昌公司）負責人，明知禾訓公司自89年
        6 月起即無營運之事實，卻仍與禾訓公司有不實之進銷
        項統一發票往來，且明知原告實際交易對象係誼昌公司
        ，卻取得禾訓公司不實統一發票交付原告。又查禾訓公
        司91年度涉案期間進項來源皆不實，取得不實進項統一
        發票占9 成以上，且禾訓公司89年6 月至92年5 月進項
        來源異常比例高達98.7 %，足證該公司並無進貨事實，
        既無進貨事實，其銷貨所開立之發票，顯係虛開以幫助
        他人逃漏稅捐為業之虛設行號益臻明確，自無與原告有
        交易之事實，是原告主張禾訓公司為其實際交易對象，
        顯不足採。本件依財政部95年5 月23日台財稅字第0950
        4535500 號函釋審酌，原告確無向禾訓公司進貨，其取
        得不得扣抵進項憑證申報扣抵銷項稅額，已構成虛報進
        項稅額，原核定補徵營業稅額261,155元並無不合。
      (4)李和勳與張美華基於填製不實會計憑證及幫助他人逃漏
        稅捐之概括犯意聯絡及行為分擔，明知禾訓公司與原告
        間並無實際業務往來，竟仍以自行開具、或交由張美華
        開具不實之統一發票予原告，供原告充作進項憑證使用
        ，經臺灣高雄地方法院檢察署檢察官以94年度偵字第12
        102 號起訴書，向臺灣高雄地方法院提起公訴，案經禾
        訓公司負責人李和勳坦承上開犯罪事實，並經臺灣高雄
        地方法院依協商程序以94年度訴字第3910號判決處有期
        徒刑。足證禾訓公司顯係虛開以幫助他人逃漏稅捐為業
        之虛設行號益臻明確，自無與原告有交易之事實。
      (5)依財政部財稅資料中心專案申請調檔統一發票查核清單
        列示，原告於91年7 月至91年10月間取得禾訓公司開立
        之統一發票21紙扣抵屬實，合計銷售額為5,223,100 元
        ，虛報進項稅額261,155 元。原查核時原告逾期未提示
        帳證供核，被告查得其91年度營利事業所得稅申報毛利
        率為16.01 % ，大於同業利潤率標準16% ，又無積極事
        證證明案關貨物為無進貨事實，原核定以有利於原告之
        方式，據以核認為有進貨事實。
      (6)付款資金方面，原告主張向禾訓公司分批購買貨物並分
        期現金付款，復查申請時僅提示分類帳2 紙，未提示資
        金來源，無法證明禾訓公司係其實際交易對象。原告嗣
        於訴願時提示付款簽收單18紙，說明案關交易均與張美
        華接洽，且以現金付款。經查，禾訓公司91年度綜合所
        得稅給付清單中並無張美華之薪資扣繳資料，顯見張美
        華並非禾訓公司之員工，原告未經查證張美華來歷即與
        此人接洽交易，顯然有過失；又案關付款資料均以現金
        支付，金額單筆多為20萬元以上，甚有高達90多萬元，
        此並非小額零星支出卻以現金支付，顯有違一般交易常
        情，又該請款單之領款人只蓋張美華章，無蓋公司大小
        章，原告取得類此憑證卻不疑有異，即未善盡應有之注
        意，即有過失，難免卸其責。
    2.罰鍰部分：
      (1)依加值型及非加值型營業稅法第51條第5 款規定：「納
        稅義務人，有左列情形之一者，除追繳稅款外，按所漏
        稅額處1 倍至10倍罰鍰，並得停止其營業：五、虛報進
        項稅額者。」
      (2)原告於91年7 月至91年10月間進貨，取具虛設行號禾訓
        公司開立之統一發票，作為進項憑證申報扣抵銷項稅額
        ，虛報進項稅額逃漏營業稅之違章事證明確，洵堪認定
        ，業如前述。原核定按所漏稅額261,155 元處3 倍罰鍰
        783,400 元於法並無違誤。
    理  由
一、本件訴訟程序進行中，原告之代表人由陳秋明變更為甲○○
    ，茲由新任代表人具狀聲明承受訴訟，核無不合，應予准許
    ，合先敘明。
二、按加值型及非加值型營業稅法第19條第1 項第1 款規定：「
    營業人左列進項稅額，不得扣抵銷項稅額：一、購進之貨物
    或勞務未依規定取得並保存第33條所列之憑證者。」第33條
    規定：「營業人以進項稅額扣抵銷項稅額者，應具有載明其
    名稱、地址及統一編號之左列憑證：一、購買貨物或勞務時
    ，所取得載有營業稅額之統一發票。二、有第3 條第3 項第
    1 款規定視為銷售貨物，或同條第4 項準用該條款規定視為
    銷售勞務者，所自行開立載有營業稅額之統一發票。三、其
    他經財政部核定載有營業稅額之憑證。」營業人取得之進項
    發票，必須符合營業稅法第33條各款所定要件之三聯式統一
    發票，且必須是自實際交易人方取得者，方得據為合法之進
    項憑證，用以扣抵銷項稅額。若係取自非實際交易對象之統
    一發票者，則依加值型及非加值型營業稅法第19條第1 項第
    1 款之規定，不得充為扣抵銷項稅額之進項憑證。加值型及
    非加值型營業稅法第51條第5 款規定：「納稅義務人，有左
    列情形之一者，除追繳稅款外，按所漏稅額處1 倍至10倍罰
    鍰，並得停止其營業：…五、虛報進項稅額者。」加值型及
    非加值型營業稅法施行細則第52條第1 項規定：「本法第51
    條第5 款所定虛報進項稅額，包括依本法規定不得扣抵之進
    項稅額、無進貨事實及偽造憑證之進項稅額而申報退抵稅額
    者。」
三、本件兩造不爭以下之事實，並有如下之證據在卷可稽，堪認
    為真實：
  (一)原告以禾訓公司91年7 月-10 月開立之統一發票21紙，銷售
    額合計5,223,100 元，營業稅額261,155 元，作為91年7 月
    -10 月進項憑證申報扣抵銷項稅額，有專案申請調檔統一發
    票查核清單附原處分卷第26、27頁、進銷項憑證明細憑證附
    本院卷第83-91頁。
  (二)原告營業項目主要為各種電機、電子器材之買賣，取得禾訓
    公司所開立統一發票（原處分卷第97-114頁）品名記載為電
    器零件等，與原告之營業項目尚無不符，被告以原告雖未提
    出帳證以供查核，但以原告91年度營利事業所得稅結算申報
    毛利率為16.01%（92年度營利事業所得稅結算申報書，原處
    分卷第21頁），高於當年度同業利潤標準（16% ）（原處分
    卷第22頁），故被告依營業人取得不實統一發票作為進項憑
    證申報扣抵稅額及虛列成本費用查處原則，認定原告有進貨
    事實，有被告稽查審核報告書附原處分卷外放資料第11頁以
    下。
四、本件之爭執，在於：原告與禾訓公司有無真實之交易存在？
    經查：
  (一)按稅法上客觀舉證責任之分配，由於進項稅額乃在計算營業
    人實際應納稅額時，列為計算之減項，屬稅捐債務之消滅事
    實，故有關進項稅額之存在應由主張扣抵之人（即原告）負
    舉證責任。即原告應證明確有向禾訓公司進貨之事實存在，
    進貨事實之交易對象確為禾訓公司，且原告確已交付營業稅
    款予禾訓公司。
  (二)原告主張：本件交易之介紹人為張美華，稱禾訓公司有一批
    電器零件出售，原告於貨物送達，取得禾訓公司之統一發票
    後，以現金分期付款與張美華代收，原告無從知悉禾訓公司
    內部作業情形云云。惟查，原告提出分類帳2 紙（原處分卷
    第4 、5 頁）、付款簽收單18紙（原處分卷第52-70 頁），
    但未提出付款資金流程，無法證明禾訓公司為其實際交易對
    象。且張美華為誼昌公司負責人（本院卷第41頁），禾訓公
    司91年度綜合所得稅給付清單（原處分卷第71頁）中並無張
    美華之薪資扣繳資料，可知張美華並非禾訓公司之員工；原
    告又均以現金支付張美華，金額單筆多為20萬元以上，甚有
    高達90多萬元，此並非小額零星支出卻以現金支付，已非合
    理，又該請款單之領款人僅以張美華名義簽名或蓋章，並未
    蓋公司大小章，原告未查明張美華來歷即與其接洽交易及付
    款，亦無禾訓公司之契約或訂購單，取得類此憑證卻不疑有
    異，顯不合交易常情，自難以採認原告確與禾訓公司有交易
    事實。原告上開主張，要非可採。
  (三)觀之禾訓公司91年度進貨來源分析，其主要進貨來源均取自
    其他虛設行號，不實進項比例達九成以上，且禾訓公司89年
    6 月至92年5 月進項來源異常比例高達98.7 %（進項來源明
    細、各期別申報資料，原處分卷第45-46 頁），足見其並無
    進貨事實，既無進貨事實，其所開立銷貨發票，顯係虛開以
    幫助他人逃漏稅捐，原告自無可能與其進貨。參以禾訓公司
    91年間負責人李和勳與誼昌公司負責人張美華基於填製不實
    會計憑證及幫助他人逃漏稅捐之概括犯意聯絡及行為分擔，
    明知禾訓公司與原告間並無實際業務往來，竟仍以自行開具
    、或交由張美華開具不實之統一發票予原告，供原告充作進
    項憑證使用，附表中所列取得禾訓公司虛開統一發票申報進
    項稅額者即載有原告取得系爭統一發票21紙、銷售額5,223,
    100 元，經臺灣高雄地方法院檢察署檢察官94年度偵字第12
    102 號（本院卷第116 頁以下）提起公訴，起訴書附表所列
    取得禾訓公司虛開統一發票申報進項稅額者即載有原告取得
    系爭統一發票21紙、銷售額5,223,100 元，嗣經禾訓公司負
    責人李和勳坦承上開犯罪事實，並經臺灣高雄地方法院依認
    罪協商程序以94年度訴字第3910號判決（本院卷第114 頁）
    處有期徒刑在案，亦足資佐證禾訓公司為虛設行號，無銷貨
    事實，開立不實統一發票幫助他人逃漏稅，原告自無可能與
    其進貨。
  (四)從而，被告以原告91年7 月至91年10月間進貨，未依法取得
    憑證，而以非實際交易對象之虛設行號禾訓公司開立統一發
    票21紙，銷售額合計5,223,100 元，作為進項憑證申報扣抵
    銷項稅額，虛報進項稅額261,155 元，逃漏營業稅，核定補
    徵營業稅額261,155 元，洵屬有據。
五、關於罰鍰部分。原告以虛設行號禾訓公司開立之統一發票21
    紙，銷售額合計5,223,100 元，作為進項憑證申報扣抵銷項
    稅額，虛報進項稅額261,155 元。而原告（進貨人）實際交
    易之對象，既然未開立統一發票，自不會申報銷項稅額而多
    繳稅款給國家，原告（進貨人）更不會自己多繳5%款項而讓
    實際交易人或虛設行號享有此等利益，是以「自虛設行號處
    取得統一發票」之間接事實，足以推導出原告（進貨人）應
    未支付稅款予虛設行號禾訓公司或其實際交易之對象。而禾
    訓公司雖有按期申報進銷項資料及繳納營業稅，惟基於營業
    稅法制之設計，每一稅捐週期之稅額，係以全期進、銷項統
    合加減後計算而得，無法逐筆比對，因此有無繳納稅額，須
    採通觀全局之方式認定之，不能以單一週期之稅額來比較。
    虛設行號即使在違章期間內有繳納少量之稅款，基本上都偏
    低（本件禾訓公司亦係如此，見原處分卷第46頁），且均係
    「以虛抵虛」操作後，為避免稅捐稽徵機關發覺而特別安排
    繳納者，亦不能與特定他人進項稅額進行一對一之聯結。除
    能有明確之事證將上述一對一之進銷項關係建立外，並無所
    謂「虛設行號有依規定按期申報進、銷項資料，並按其應納
    稅額繳納」之事實存在。如前所述，被告已提出證明禾訓公
    司虛開統一發票協助他人漏稅之事證，其虛設行號之身分應
    可確認，且本件中無任何事證足以顯示，禾訓公司特別偏愛
    原告，在計算其等每期應納稅額時，特別列出對應於原告進
    項之銷項，而繳納稅款。是以，依循日常經驗法則即可確知
    ，虛設行號禾訓公司並未繳納「原告取具系爭統一發票進項
    稅額所對應之銷項稅額」，堪認原告取得禾訓公司之系爭統
    一發票21紙而申報為進項稅額扣抵其本身之銷項，已造成漏
    稅之結果。原告既有未取得合法憑證，虛報進項稅額，並造
    成漏稅結果之違章事實，違反稅捐稽徵法第44條及加值型及
    非加值型營業稅法第51條第5 款義務，其又無不可歸責之事
    由，自難卸免故意過失之責。被告依加值型及非加值型營業
    稅法第51條第5 款規定，按所漏稅額261,155 元處3 倍罰鍰
    計783,400 元（計至百元止），及依稅捐稽徵法第44條規定
    以未取得合法憑證經查明認定之總額處5%罰鍰261,155 元（
    5,223,100 ×5%＝261,155 ），擇一從重處罰鍰783,400 元
    ，並未違反「稅務違章案件裁罰金額或倍數參考表」規定，
    亦無裁量怠惰、裁量逾越或裁量濫用之違法情事，亦屬合法
    。
六、綜上所述，原處分核定補稅及裁罰處分，均無違誤，訴願決
    定遞予維持，亦無不合，原告仍執前詞，訴請撤銷，為無理
    由，應予駁回。
據上論結，本件原告之訴為無理由，爰依行政訴訟法第98條第1
項前段，判決如主文。
中    華    民    國    97    年     5    月    8     日
                    臺北高等行政法院第五庭
                              審判長法  官  張  瓊  文
                                    法  官  王  碧  芳
                                    法  官  胡  方  新
上為正本係照原本作成。
如不服本判決，應於送達後20日內，向本院提出上訴狀並表明上
訴理由，如於本判決宣示後送達前提起上訴者，應於判決送達後
20日內補提上訴理由書（須按他造人數附繕本）。
中    華    民    國    97    年     5    月    8     日
                                    書記官  黃  玉  鈴


司法院資訊處製作；財團法人民間司法改革基金會備份。
